最高法院刑事判決                              八十七年度台上字第三三三四號
    上訴人  台灣高等法院高雄分院檢察署檢察官
    被  告  甲○○
右上訴人因被告違反槍彈藥刀械管制條例案件，不服台灣高等法院高雄分院中華民
國八十七年五月二十六日第二審判決 (八十七年度上訴字第五四五號，起訴案號：台
灣屏東地方法院檢察署八十五年度偵字第五一九二、五二五八號) ，提起上訴，本院
判決如左：
    主  文
原判決撤銷，發回台灣高等法院高雄分院。
    理  由
本件原判決認定被告甲○○曾因竊盜、賭博案件，分別經判刑並執行完畢，仍不知悔
改，於民國八十五年七月中旬某日起，在屏東縣長治鄉曾民君之檳榔園農舍內，製造
具殺傷力可發射子彈之改造玩具手槍二支及子彈二發，嗣於八十五年八月一日下午四
時許，在該農舍內為警查獲，扣得綽號「阿德」之男子寄藏之土造霰彈槍一支及甲○
○所有供製造槍彈等物。另於同年八月五日上午十一時許，在陳永昌之蝦場工寮內，
查獲上開改造玩具手槍二支及子彈二發等情，因而維持第一審論處被告未經許可製造
彈藥 (累犯) 罪刑之判決，駁回檢察官在第二審之上訴，固非無見。
惟查：(一)刑事訴訟法第三百七十九條規定：依本法應用辯護人之案件或已經指定辯護
人之案件，辯護人未經到庭辯護而逕行審判者，其判決為當然違背法令。又審判期日
之訴訟程序，專以審判筆錄為證，同法第四十七條定有明文。本件被告被訴涉犯八十
六年十一月二十四日修正前槍彈藥刀械管制條例第七條第一項之罪，其法定刑為七
年以上有期徒刑，依刑事訴訟法第三十一條規定，屬強制辯護案件，原審雖指定公設
辯護人為被告辯護，惟並未於審判期日命為辯護即逕行判決，有原審八十七年五月十
九日審判筆錄可稽，揆之前開說明，自非適法。(二)依起訴書犯罪事實所載，被告係於
八十五年七月中旬某日起，在曾民君之檳榔園農舍內，製造具殺傷力之土造槍枝一支
、手槍二支及子彈二發，原判決認定被告非法製造手槍二支及子彈二發，對起訴事實
所指之土造槍枝一支恝置不論，亦有未合。(三)被告於八十五年七月間，未經許可製造
上開具殺傷力之手槍二支及子彈二發，觸犯八十六年十一月二十四日修正前槍彈藥
刀械管制條例第十條第一項、第十一條第一項之罪，並經判處徒刑，應有修正後同條
例第十九條第一項之適用，原判決未依該規定宣告強制工作，併有判決不適用法則之
違誤。上訴意旨執以指摘，非無理由，應認原判決有發回更審之原因。
據上論結，應依刑事訴訟法第三百九十七條、第四百零一條，判決如主文。
中      華      民      國    八十七    年      十      月      一      日
                              最高法院刑事第六庭
                                  審判長法官  黃  劍  青
                                        法官  劉  敬  一
                                        法官  林  增  福
                                        法官  邵  燕  玲
                                        法官  張  清  埤
      右正本證明與原本無異
                                              書  記  官
中      華      民      國    八十七    年      十      月      八      日
